臺灣桃園地方法院民事裁定
111年度抗字第92號
抗  告  人  曾恒次  
視同抗告人  林鈺智  


相  對  人  京城銀國際租賃股份有限公司

法定代理人  劉建志  


上列當事人間拍賣抵押物事件，抗告人對於民國111年4月7日本
院簡易庭111年度拍字第15號裁定提起抗告，本院裁定如下：
    主  文
一、抗告駁回。
二、抗告程序費用新臺幣壹仟元由抗告人負擔。
    理  由
一、按訴訟標的對於各共同訴訟之各人必須合一確定者，共同訴
    訟人中一人之行為有利益於共同訴訟人者，其效力及於全體
    ；不利益者，對於全體不生效力；民事訴訟法有關當事人能
    力、訴訟能力及共同訴訟之規定，於非訟事件關係人準用之
    ，民事訴訟法第56條第1項第1款、非訟事件法第11條分別定
    有明文。經查，本件相對人係以抗告人及林鈺智所公同共有
    如附表所示不動產（下稱系爭不動產）聲請准許拍賣抵押物
    ，經原審准予拍賣，抗告人對原裁定提起抗告，因抗告人與
    林鈺智係系爭不動產之公同共有人，應有合一確定之必要，
    且抗告人提起抗告形式上係有利林鈺智，揆諸前開規定，抗
    告效力應及於林鈺智，爰將林鈺智列為視同抗告人，合先敘
    明。
二、按抵押權人，於債權已屆清償期，而未受清償者，得聲請法
    院，拍賣抵押物，就其賣得價金而受清償，民法第873條定
    有明文。上開規定，於最高限額抵押權準用之，亦為民法第
    881條之17所明定。又抵押權人依上開規定聲請拍賣抵押物
    ，係屬非訟事件，法院所為准駁之裁定，無確定實體法上法
    律關係存否之效力，只須從形式上審查其抵押權已經依法登
    記，且抵押債權已屆清償期而未受清償，法院即應為准許拍
    賣抵押物之裁定；至其抵押權或所擔保之債權是否確係存在
    等實體事項，並非法院於拍賣抵押物事件中所得審查，是對
    於實體上法律關係有爭執之人，為求保護其權利，僅得另行
    提起訴訟，以求解決，不得僅依抗告程序聲明其有爭執，並
    據為廢棄拍賣裁定之理由（最高法院58年台抗字第524號、5
    1年台抗字第269號、94年度台抗字第270號裁定意旨參照）
    。易言之，法院所為准駁拍賣抵押物之裁定，屬非訟事件裁
    定，無確定實體法上法律關係存否之性質，於債權及抵押權
    之存否，亦無既判力，為裁定之法院僅就抵押權人提出有關
    抵押權之文件為形式上之審查，無從審酌屬於實體上法律關
    係之事由，抗告法院亦僅得就拍賣抵押物事件為形式審查，
    不得審酌抗告人關於實體事項之抗辯。
三、抗告意旨略以：本件最高限額抵押權所擔保債權，其債務人
    為第三人祐堃股份有限公司（下稱祐堃公司）、何銘軒、黃
    淑華、張博俊等，抗告人並非債務人，僅係提供系爭不動產
    設定抵押權，以擔保上開債務，上開債務人惡意拖延債務拒
    繳本息，相對人應與債務人協商之，並就債務人所有財產主
    張權利，爰提出抗告，請求廢棄原裁定等語。
四、經查，相對人於原審主張抗告人於民國107年5月30日以系爭
    不動產設定最高限額新台幣（下同）162,000,000元之抵押
    權，以擔保祐堃公司、何銘軒、黃淑華、張博俊對其之債務
    ，上開債務已屆清償期而未清償等情，並提出不動產登記謄
    本及他項權利證明書、抵押權設定契約書、本票及土地謄本
    等為證（原審卷3至15頁）。準此，原裁定依相對人所提文
    件為形式之審查，准相對人拍賣抵押物之聲請，並無不當。
    至抗告意旨雖陳稱相對人應先與債務人協商返還借款事宜等
    語，惟拍賣抵押物裁定採形式審查，僅須相對人之抵押權已
    依法登記，所受擔保之債權已屆清償期而未獲清償時，法院
    即應為許可拍賣之裁定，而本件既經相對人提出上開事證為
    佐，則其拍賣抵押物之聲請形式要件即已具備，並無何否准
    之理，是抗告人提起本件抗告，請求廢棄原裁定，為無理由
    ，應予駁回。
五、據上論結，本件抗告為無理由，爰裁定如主文。　　　
中　　華　　民　　國　　111 　年　　7 　　月　　26　　日
                  民事第二庭  審判長法  官  袁雪華
　　　　　　　　　                  法  官  蘇品蓁
                                    法  官  林其玄
以上正本係照原本作成。
本裁定除以適用法規顯有錯誤為理由外，不得再抗告。如提起再
抗告，應於收受送達後10日內委任律師為代理人向本院提出再抗
告狀，應同時表明再抗告理由，並繳納再抗告費新臺幣1,000 元
。
中　　華　　民　　國　　111 　年　　7 　　月　　27　　日
                                    書記官　陳佩伶
　　　　　　　　　　　　　　
附表：       編號 土地坐落    平方公尺 權利範圍  縣市 鄉鎮市區 段 地號   1 桃園市 楊梅區 二重溪 137 2218 全部 2 桃園市 楊梅區 二重溪 137-5 215 全部 3 桃園市 楊梅區 二重溪 138-7 129 全部 4 桃園市 楊梅區 二重溪 139-1 2373 全部 5 桃園市 楊梅區 二重溪 139-3 269 全部 備註 所有權人林鈺智、曾恒次。 公同共有：1/1。 登記原因：信託。